【裁判字號】    99,易,2259
【裁判日期】    991229
【裁判案由】    詐欺
【裁判全文】
臺灣高雄地方法院刑事判決              99年度易字第2259號
公  訴  人  臺灣高雄地方法院檢察署檢察官
被      告  郭進財
上列被告因詐欺案件，經檢察官提起公訴（99年度偵字第24781
號、第25834號），本院判決如下：
    主  文
郭進財幫助犯詐欺取財罪，累犯，處有期徒刑伍月，如易科罰金
，以新臺幣壹仟元折算壹日。
    事  實
一、郭進財前因幫助恐嚇取財案件，經臺灣士林地方法院以98年
    度士簡字第245 號判決，判處有期徒刑4 月確定，於民國98
    年5 月21日易科罰金執行完畢。郭進財知悉他人取得第三人
    金融機構帳戶之金融卡使用，係為掩飾渠等不法行徑，避免
    有偵查犯罪權限之執法人員循線查緝，以確保犯罪所得之不
    法利益，且其亦可預見一般取得他人帳戶金融卡使用之行徑
    ，常與財產犯罪所需有密切之關聯，竟以縱有人持其帳戶金
    融卡作為詐騙之犯罪工具亦不違背其本意之幫助犯意，於99
    年5 月13日，先至中華郵政股份有限公司鳳山一甲郵局（下
    稱一甲郵局），申辦其帳號：00000000000000號帳戶之晶片
    金融卡，嗣於99年5 月18日，經一甲郵局發給該帳戶之晶片
    金融卡後，旋於同日下午，在高雄市新興區○○○路與復興
    一路口，將該帳戶晶片金融卡交付與某真實姓名、年籍不詳
    之成年男子使用。嗣取得郭進財上開一甲郵局帳戶晶片金融
    卡之人，基於意圖為自己不法所有之犯意，先後於：（一）
    99年5 月19日夜間9 時45分許，撥打電話與萬學嘉，向萬學
    嘉佯稱其先前在「燦坤3C賣場」以信用卡購物時，誤設定為
    分期付款，要求其依指示操作自動櫃員機以為退款云云，致
    萬學嘉陷於錯誤，乃於同日夜間10時30分許，在桃園巿某家
    第一商業銀行內依指示操作自動櫃員機，因而轉帳新臺幣（
    下同）2 萬9120元至郭進財上開一甲郵局帳戶內；（二）99
    年5 月19日夜間10時8 分許，撥打電話與曾婉華，向曾婉華
    訛稱其先前在「燦坤3C賣場」以信用卡購物時，誤設定為分
    期付款，要求其依指示操作自動櫃員機取消分期付款云云，
    致曾婉華陷於錯誤，乃於同日夜間10時30分許、10時47分許
    ，在臺北縣淡水鎮（現改制為新北市淡水區○○○路1 號之
    國泰世華商業銀行內依指示操作自動櫃員機，因而轉帳2 萬
    9100元、1 萬2100元（共計4 萬1200元），至郭進財上開一
    甲郵局帳戶內。嗣取得郭進財上開一甲郵局帳戶晶片金融卡
    之人旋將詐得之款項予以提領，致萬學嘉、曾婉華受有損害
    。之後因萬學嘉、曾婉華發覺有異，乃報警處理，經警循線
    查悉上情。
二、案經高雄縣政府警察局（現改制為高雄市政府警察局）鳳山
    分局報請臺灣高雄地方法院檢察署檢察官偵查起訴。
    理  由
壹、對於證據能力之判斷
一、按被告以外之人於審判外之言詞或書面陳述，除法律有規定
    者外，不得作為證據，刑事訴訟法第159 條第1 項定有明文
    。又被告以外之人於審判外之陳述，雖不符前4 條之規定，
    而經當事人於審判程序同意作為證據，法院審酌該言詞陳述
    或書面陳述作成時之情況，認為適當者，亦得為證據。當事
    人、代理人或辯護人於法院調查證據時，知有第159 條第1
    項不得為證據之情形，而未於言詞辯論終結前聲明異議者，
    視為有前項之同意，刑事訴訟法第159 條之5 亦定有明文。
    本件被害人萬學嘉、曾婉華於警詢中之陳述，為被告以外之
    人於審判外之言詞陳述，而檢察官及被告郭進財就上開言詞
    陳述，未於本院審理過程中聲明異議，本院並審酌前開言詞
    陳述作成時之情況正常，所取得過程並無瑕疵，且與本案相
    關之待證事實具有關連性，認適當作為證據，依前開刑事訴
    訟法第159 條之5 之規定，認上開陳述均具有證據能力。
二、卷附被害人所提供之自動櫃員機交易明細，係被害人匯款過
    程中所產生之資料，該證據資料與被告所提供之報紙廣告相
    同，均屬物證而非供述證據；另被告上開一甲郵局帳戶之金
    融卡變更資料、歷史交易明細及0000000000號行動電話之通
    聯紀錄，分別係該帳戶所屬金融機構、該行動電話所屬電信
    業者之電腦系統，就該帳戶所為每次變更、每筆交易，及該
    行動電話所為每次通話之紀錄，亦非屬供述證據；又卷附臺
    灣士林地方法院判決書，則係承審法官就其承辦案件，依據
    卷證資料所為之判斷結果，同非為供述證據。是上開證據均
    不適用傳聞法則，且該等證據與被告本件犯行，均有相當之
    關聯性，又非不法取得，自應具有證據能力。
貳、實體方面
一、訊據被告固不否認有將其上開一甲郵局帳戶晶片金融卡交付
    與他人之事實，然矢口否認有何幫助詐欺取財犯行，辯稱：
    伊於99年5 月10日至13日，看報紙上有應徵司機的廣告，就
    以伊的行動電話，撥打報紙上所刊登之0000000000號行動電
    話與對方聯絡。對方在電話中說要有帳戶之金融卡，並依指
    示更改金融卡密碼，方能面試，但未說明需要金融卡的原因
    ，而當時伊因為急著要找工作，所以也沒有問對方此事。又
    伊當時只有一甲郵局的帳戶，且舊的提款卡也沒了，故於99
    年5 月13日，至一甲郵局申辦晶片金融卡，嗣於99年5 月18
    日，伊拿到上開一甲郵局帳戶的晶片金融卡後，就在高雄市
    新興區○○○路與復興一路口，將該晶片金融卡交給對方，
    沒想到之後對方就未再與伊聯絡。伊是因為應徵工作而遭他
    人騙取金融卡，並沒有幫助詐欺之主觀犯意云云。經查：
（一）被告於99年5 月13日，至一甲郵局申辦其前揭帳戶晶片金
      融卡，經一甲郵局於同年月18日發給該帳戶之晶片金融卡
      後，被告旋於同日下午在高雄市新興區○○○路與復興一
      路口，將該晶片金融卡交與他人，嗣被害人萬學嘉、曾婉
      華於99年5 月19日，因分別遭他人以上述方式為詐騙，致
      渠2 人依指示操作自動櫃員機，而將前開款項匯入被告上
      開一甲郵局帳戶內，嗣該等款項並遭人提領等事實，業據
      被害人萬學嘉（見偵2 卷第3 、4 頁）、曾婉華（見偵1
      卷第3 至5 頁）於警詢中陳述明確，並有被害人萬學嘉（
      見偵2 卷第5 頁）、曾婉華（見偵1 卷第6 頁）為上開匯
      款時之自動櫃員機交易明細，及被告上開一甲郵局帳戶之
      金融卡變更資料、歷史交易明細（見本院2 卷第20、24頁
      ）在卷可稽，復為被告所自承在卷（見偵1 卷第8 頁、本
      院2 卷第28頁），自堪予以認定。
（二）被告雖以前詞置辯，並提出自由時報所刊登之應徵廣告（
      見偵1 卷第9 頁）以佐其說。然依被告所執前開辯詞，其
      係在他人未告知需其帳戶金融卡之目的為何，且其亦未就
      此節詢明他人之狀況下，即依其所稱刊登報紙廣告之人之
      要求，交付其前開一甲郵局帳戶晶片金融卡，甚至依指示
      先行變更密碼（見本院2 卷第28、39頁），而被告所陳情
      節，非但與一般應徵工作情形相去甚遠，且其所為舉止，
      亦與通常人遭遇上開情狀之反應有所不同（當應詢明索取
      帳戶金融卡所為何事）；又被告於遭遇此不合常情之應徵
      工作過程中（自其申辦上開帳戶晶片金融卡到核發，期間
      經歷5 天之時間），卻未曾與同住之家人商論此事，要據
      其於本院審理中陳述在卷（見本院2 卷第39頁），此亦與
      常理相悖，則被告前揭所辯是否可信？已甚有所疑。再者
      ，被告前於97年間，因將其前開一甲郵局帳戶交與他人使
      用，嗣他人持該一甲郵局帳戶作為從事恐嚇取財犯行之犯
      罪工具，致被告遭臺灣士林地方法院以98年度士簡字第24
      5 號判決，判處有期徒刑4 月確定乙情，有該案判決書附
      卷足按（見偵1 卷第17至19頁）。準此，於被告先前已有
      上開經歷之情況下，衡情被告對於交付金融帳戶相關物品
      與他人乙事，必當更加小心謹慎，豈會因應徵工作而於他
      人未告知目的之情形下，即交付其前揭一甲郵局帳戶晶片
      金融卡與他人？益徵被告所辯難以採信。此外，本院依據
      被告前開所辯及所提之自由時報廣告資料，調取00000000
      00號行動電話通聯紀錄（外放於證物袋）核閱結果，並未
      發現該0000000000號行動電話於99年5 月7 日（調閱時所
      能調得之最早時間）至同年月31日期間，有何與被告所自
      陳使用之行動電話門號或家用電話號碼進行通聯之情，足
      證被告辯稱係因看報紙應徵廣告而遭騙取上開一甲郵局帳
      戶晶片金融卡云云，純係事後卸責之詞，無從予以採信。
（三）現今金融機構對於個人開戶，並未設有諸多限制，一般人
      若因合法用途而需使用帳戶，當自行至各金融機構開立帳
      戶即可，尚無向他人取得帳戶使用之必要。且金融存款帳
      戶事關存戶個人財產權益之保障，除非本人或與本人關係
      親密者，一般人均有妥為保管防阻他人任意使用之認識，
      難認有自由流通之理由，縱使在特殊情況下，偶有交付他
      人使用之需，亦必深入瞭解用途後，再行提供使用，方符
      常情，若存款帳戶落入不明人士手中，極易被利用為與財
      產有關之犯罪工具，此為吾人一般生活認識所易於體察之
      常識，如有意圖犯罪之人，徵求他人提供帳戶，客觀上亦
      可預見其目的在供作不法所取得金錢之存入後再行領出使
      用，以避免身分曝光，防止追查，此為一般人本於一般認
      知能力均甚易領會，而以被告於本院審理中均能應答自如
      之情狀，其智識能力顯然未遜於一般常人，對上情當知悉
      甚詳，況被告先前已有因類似情形遭法院判刑確定之經歷
      ，更無從對此委稱不知，然其卻仍無故將前開帳戶晶片金
      融卡交與他人使用，則其有幫助詐欺之未必故意甚明。
（四）綜上所述，本案事證明確，被告上揭犯行，足堪認定。
二、按刑法第339 條第1 項之詐欺取財罪，係以施用詐術使人陷
    於錯誤而交付財物為犯罪構成要件，上開不法分子利用被告
    提供之帳戶金融卡，作為指示被害人匯款進入而遂行其詐欺
    犯行之工具，被告提供帳戶金融卡要非詐欺取財罪之構成要
    件行為，且被告僅將帳戶金融卡交與他人後即未再過問，亦
    無為自己犯罪之意思，其行為僅係對於該犯罪之實行有所助
    益之協助行為，故核被告所為，係犯刑法第30條第1 項、第
    339 條第1 項詐欺取財罪之幫助犯。又被告以一提供帳戶與
    他人使用之行為，同時幫助他人詐騙被害人萬學嘉、曾婉華
    2 人，係以一行為觸犯數罪名，為同種想像競合犯，應依刑
    法第55條規定，論以情節較重之詐騙被害人曾婉華之幫助詐
    欺取財罪。被告有上述之前科紀錄乙情，有臺灣高等法院被
    告前案紀錄表在卷可稽，其受有期徒刑執行完畢，5 年內故
    意再犯本件最重本刑為有期徒刑以上之罪，為累犯，應依刑
    法第47條第1 項規定加重其刑。被告係幫助犯，業如前述，
    爰依刑法第30條第2 項規定，按正犯之刑減輕之，並依法先
    加後減之。爰審酌被告在知悉國內現今詐騙案件盛行之情形
    下，竟仍隨意提供帳戶金融卡供實行詐欺犯罪者行騙財物，
    除造成被害人因而受有損失外，並致使國家追訴犯罪困難，
    容易鼓勵犯罪，行為實有可議之處，且其先前已有因提供帳
    戶幫助他人犯罪而經法院論罪科刑之情，卻再犯本件犯行，
    顯然未能知所悔悟、警惕，復衡以本件被害人所受詐騙之金
    額等一切情狀，判處如主文所示之刑，並諭知易科罰金之折
    算標準，以資懲儆。
據上論斷，應依刑事訴訟法第299 條第1 項前段，刑法第339 條
第1 項、第30條、第47條第1 項、第55條、第41條第1 項前段，
刑法施行法第1 條之1 ，判決如主文。
本案經檢察官鄧藤墩到庭執行職務。
中    華    民    國    99    年    12    月    29    日
                  刑事第十七庭  審判長法  官  陳培維
                                      法  官  毛妍懿
                                      法  官  陳君杰
以上正本證明與原本無異。
如不服本判決應於收受送達後10日內向本院提出上訴書狀，並應
敘述具體理由；如未敘述上訴理由者，應於上訴期間屆滿後20日
內向本院補提理由書（均須按他造當事人之人數附繕本）「切勿
逕送上級法院」。
中    華    民    國    99    年    12    月    29    日
                                      書記官  紀龍年
附錄本判決論罪之法條：
刑法第339 條第1 項
意圖為自己或第三人不法之所有，以詐術使人將本人或第三人之
物交付者，處5 年以下有期徒刑、拘役或科或併科1000元以下罰
金。

司法院資訊處製作；財團法人民間司法改革基金會備份。
